最高法院刑事判決　　　　　　　　　 111年度台上字第1672號
上　訴　人　馮以婷


　　　　　　葉麗平



上列上訴人等因傷害案件，不服臺灣高等法院中華民國110 年11
月10日第二審判決（110 年度上訴字第1608號，起訴案號：臺灣
新北地方檢察署109年度偵字第26382號），提起上訴，本院判決
如下：
    主  文
上訴駁回。
    理  由
一、按刑事訴訟法第377 條規定，上訴於第三審法院，非以判決
    違背法令為理由，不得為之。是提起第三審上訴，應以原判
    決違背法令為理由，係屬法定要件。如果上訴理由書狀並未
    依據卷內訴訟資料，具體指摘原判決不適用何種法則或如何
    適用不當，或所指摘原判決違法情事，顯與法律規定得為第
    三審上訴理由之違法情形，不相適合時，均應認其上訴為違
    背法律上之程式，予以駁回。
二、本件原審審理結果，認定上訴人馮以婷、葉麗平有原判決引
    用第一審判決事實欄所記載其2 人因口角而互毆成傷之犯罪
    事實，因而維持第一審各論處馮以婷、葉麗平傷害罪刑之判
    決，駁回其等在第二審之上訴，已詳述調查、取捨證據之結
    果，及認定犯罪事實之心證理由。
三、上訴意旨略稱：
  ㈠馮以婷部分：
  ⒈第一審適用刑事訴訟法第158條之4規定之反面解釋，逕認非
    供述證據均有證據能力，然未說明其如何權衡之理由，原審
    復予引用，有理由不備及適用法則不當之違法。
  ⒉原審認定馮以婷先以右腳往葉麗平之右膝處踢去，再以徒手
    抓葉麗平頭髮，後以腳踢往葉麗平之腹部處等動作而造成葉
    麗平雙下肢受傷等情，與經驗法則相悖，亦有適用法則不當
    之違法。
  ⒊馮以婷於原審主張葉麗平所受之傷害，不能排除是其攻擊及
    壓制馮以婷之過程中自己造成等情，原審未說明不採之理由
    ，有理由不備之違法。
  ⒋葉麗平於原審已表示願意原諒馮以婷，原審量刑時未予審酌
    ，有適用法則不當之違法。
  ⒌馮以婷提出足以證明其遭威脅而為正當防衛之手機影像檔案
    及譯文，原判決未說明不採之理由，有理由不備之違法。
  ⒍馮以婷遭葉麗平推打頭部安全帽，並遭葉麗平罵三字經，馮
    以婷乃回踢而為防衛，應屬正當防衛。原判決未審酌上情，
    逕認非屬正當防衛，有理由不備及適用法則不當之違法。
  ㈡葉麗平部分：
    葉麗平無端遭馮以婷攻擊，亦無前科，遭判處有期徒刑5 月
    ，然馮以婷有前科卻僅判2 月，與比例原則有違，有適用法
    則不當之違法。又葉麗平為低收入戶而無力賠償，又無前科
    ，請宣告緩刑。
四、經查：
  ㈠刑事訴訟法第158條之4規定，除法律另有規定外，實施刑事
    訴訟程序之公務員因違背法定程序取得之證據，其有無證據
    能力之認定，應審酌人權保障及公共利益之均衡維護。其規
    範目的乃係為防止國家機關以違法侵害人民基本權方式取得
    證據，並兼顧程序正義及發現實體真實，而由法院於個案審
    理中，就個人基本人權之保障及公共利益之均衡維護，依比
    例原則及法益權衡原則，予以客觀之判斷。倘無違法取得證
    據之情況，自無證據排除法則之適用，其內容具備任意性者
    ，可為證據，自不待言。第一審判決已說明本案之非供述證
    據，並無違反法定程序取得之情形，均有證據能力等旨，經
    核於法並無不合，則原審予以引用，自屬合法，馮以婷上訴
    意旨猶任指第一審適用上開法條為違法，原審予以引用亦不
    合法云云，自與法律所規定得上訴第三審之理由不相適合。
  ㈡證據之取捨與證據之證明力如何，均屬事實審法院得自由裁
    量、判斷之職權，苟其裁量、判斷，並不悖乎經驗法則或論
    理法則，且已於判決內論敘其何以作此判斷之心證理由者，
    即無違法可言。原判決引用第一審判決理由之記載，依憑上
    訴人等之部分自白，佐以卷附診斷證明書、現場監視錄影勘
    驗筆錄暨翻拍照片及傷勢照片等證據資料，綜合判斷，因而
    認定上訴人等確有上揭互毆傷害之罪行，已敘明其取捨證據
    及認定事實之心證理由，並對於馮以婷所辯稱葉麗平先至天
    主教永和耕莘醫院，後改至衛生福利部雙和醫院驗傷，則其
    是否有傷值得懷疑；另勘驗筆錄雖載馮以婷以右腳踢葉麗平
    左膝，但診斷證明書所載葉麗平係雙下肢瘀血，已有不合，
    況馮以婷沒有踢到葉麗平。本件乃葉麗平攻擊馮以婷，葉麗
    平之傷勢應為其攻擊時自己所造成，而馮以婷係正當防衛；
    葉麗平所辯稱係馮以婷先找其理論並出手攻擊，其係正當防
    衛各等語，經綜合調查證據結果，認如何係飾卸之詞，不足
    採信，亦已依據卷內資料，詳加指駁。所為論斷，係合乎推
    理之邏輯規則，尚非原審主觀之推測，揆之上開說明，自不
    能指為違法。馮以婷上訴意旨無視於原判決此部分之論述，
    仍執原判決認定馮以婷以右腳踢葉麗平左膝，但葉麗平之診
    斷證明書係載雙下肢瘀血，顯然不合，而葉麗平攻擊壓制馮
    以婷，葉麗平之傷勢應為其攻擊時自己所造成，馮以婷乃正
    當防衛等陳詞，重為爭辯，亦與法律所規定得上訴第三審之
    理由不相適合。
  ㈢事實審法院得本於職權裁量之事項，綜合其他證據已可為事
    實之判斷者，非可認係應於審判期日調查之證據而未予調查
    之違法。原判決綜合上開證據，已足認定上訴人等互毆傷害
    之犯行，均非屬正當防衛，事證已臻明確，且原審於審理期
    日，審判長問：「有無其他證據聲請調查？」馮以婷、葉麗
    平及其等於原審之辯護人均稱：「無」等語，則原審未就馮
    以婷所提出之手機影像檔案及譯文為無益之調查，並非調查
    職責未盡，亦無贅敘其不予調查理由之必要，上訴意旨任指
    原審未說明馮以婷所提出之手機影像檔案及譯文何以不足採
    之理由，為理由不備云云，亦非合法之第三審上訴理由。
  ㈣量刑輕重係屬事實審法院得依職權自由裁量之事項，倘未逾
    越法律所規定之範圍，又未違背罪刑相當原則，即不得任意
    指摘為違法。原判決以第一審審酌挑起紛爭者係馮以婷，引
    發肢體衝突之人為葉麗平，葉麗平將馮以婷壓制在地不斷攻
    擊，復以質地堅硬之行動電話敲擊馮以婷之頭部，致馮以婷
    受有頭部撕裂傷，馮以婷腳踢葉麗平，亦有不該，其2 人於
    犯後始終否認犯行，毫無悔意，相互指謫態度不佳，復衡雙
    方所受之傷勢輕重、其等各自教育程度及家庭經濟狀況等一
    切情狀，分別量處適度之刑，並參酌上訴人等於原審均有和
    解之意，然因和解金額，而未達成和解之情形，認為第一審
    量刑相當，而予以維持，已以行為人責任為基礎，並斟酌刑
    法第57條各款所列情形而為量刑，既未逾法定刑度，又未濫
    用自由裁量之權限，即不得指為違法。又上訴人等於原審固
    一度均稱願意原諒對方；惟葉麗平復稱對方利用司法敲詐，
    馮以婷則稱希望法院能還其公道各等語（見原審卷第126 頁
    ），參酌雙方並未達成和解等情，則上開所謂原諒話語，尚
    不足以動搖第一審之量刑基礎，原審未因而改判，經核於法
    並無不合。上訴意旨指摘原審量刑不當，同非適法之第三審
    上訴理由。
  ㈤第三審為法律審，應以第二審所確認之事實為判決基礎，故
    於第二審判決後不得主張新事實或提出新證據，而資為第三
    審上訴之理由。馮以婷於原審未曾提出或主張其財稅資料、
    其小孩身心障礙手冊證明、藥袋照片、社會福利資格證明及
    電視畫面擷取照片等，其於提起第三審上訴後，始於本院提
    出聲請調查，核係在第三審主張新事實並請求調查新證據，
    依上說明，自非合法之第三審理由。
五、其餘之上訴意旨，徒就原審採證認事之職權行使，及原判決
    已明白論斷之事項，暨與原判決本旨無關之問題，仍持己見
    漫為指摘，並為單純事實之爭執，難認已符合首揭法定之第
    三審上訴要件。其等上訴違背法律上之程式，均應予駁回。
    又本件既應從程序上予以駁回，則葉麗平請求本院宣告緩刑
    ，自無從審酌，併予敘明。
據上論結，應依刑事訴訟法第395條前段，判決如主文。
中    華    民    國   111    年    4     月    21    日
                  刑事第三庭審判長法  官  徐  昌  錦  
                                  法  官  林  恆  吉  
                                  法  官  林  海  祥  
                                  法  官  侯  廷  昌  
                                  法  官  周  政  達  
本件正本證明與原本無異
                                  書記官
中    華    民    國   111    年    4     月    26    日